【裁判字號】    95,上訴,1593
【裁判日期】    951026
【裁判案由】    毒品危害防制條例
【裁判全文】
臺灣高等法院刑事判決                95年度上訴字第1593號
上  訴  人  臺灣板橋地方法院檢察署檢察官
被      告  甲○○
                      樓
                    （現於台灣桃園監獄另案執行中）
選任辯護人  鄭重文律師
上列上訴人因毒品危害防制條例案件，不服臺灣板橋地方法院93
年度訴字第1561號，中華民國94年3月22日第一審判決（起訴案
號：臺灣板橋地方法院檢察署93年度偵字第10776號），提起上
訴，本院判決如下：
    主  文
上訴駁回。
    理  由
一、公訴意旨略以：被告甲○○明知甲基安非他命（以下簡稱安
    非他命）為毒品危害防制條例第2 條所規定之第二級毒品，
    竟於民國93年7 月5 日1 時40分許，在臺北市○○路62號「
    麗雅精品旅館」8 樓801 室，意圖販賣而持有第二級毒品安
    非他命14包（合計淨重466.95公克，共取0.18公克鑑驗用罄
    ，合計驗餘淨重466.77公克），為警在上址當場查獲，因認
    被告涉犯毒品危害防制條例第5 條第2 項之意圖販賣而持有
    第二級毒品罪嫌。
二、按犯罪事實應依證據認定之，無證據不得認定犯罪事實；不
    能證明被告犯罪者，應諭知無罪之判決，刑事訴訟法第154
    條第2 項、第301 條第1 項分別定有明文。所謂證據，係指
    足以認定被告確有犯罪行為之積極證據而言，該項證據自須
    適於為被告犯罪事實之證明者，始得採為斷罪之資料；如未
    能發現相當證據，或證據不足以証明，自不能以推測或擬制
    之方法，以為裁判之基礎（最高法院29年上字第3105號、40
    年台上字第86號判例意旨參照）。且刑事訴訟上證明之資料
    ，無論其為直接或間接證據，均須達於通常一般之人均不致
    有所懷疑，而得確信其為真實之程度，始得據為有罪之認定
    ，若其關於被告是否犯罪之證明未能達此程度，而有合理懷
    疑之存在，致使無從形成有罪之確信，根據「罪證有疑，利
    於被告」之證據法則，即不得遽為不利被告之認定。其以情
    況證據（即間接證據）斷罪時，尤須基於該證據在直接關係
    上所可證明之他項情況事實，本乎推理作用足以確證被告有
    罪，方為合法，不得徒憑主觀上之推想，將一般經驗上有利
    被告之其他合理情況逕予排除。又毒品危害防制例第5 條所
    規定之「意圖販賣而持有毒品罪」，乃指行為人因意圖販賣
    而販入以外之原因而持有毒品，事後始意圖販賣之情形（最
    高法院86年度台上字第2933號判決意旨參照），故於行為人
    客觀上須有持有毒品之行為，主觀上並有販賣之意圖，始能
    以該罪相繩之。
三、本件公訴人認被告甲○○涉有毒品危害防制條例第5 條第1
    項之意圖販賣而持有第一級毒品罪嫌，無非以被告之供述、
    證人顏芳梅於原審審理時之證述、扣案第二級毒品安非他命
    14包（合計淨重466.95公克，共取0.18公克鑑驗用罄，合計
    驗餘淨重466.77公克）及電子磅秤1台、內政部警政署刑事
    警察局93年8月23日刑鑑字第0930142602號鑑驗通知書及通
    訊監查譯文各1件為其論據。訊據被告固坦承警員於93年7月
    5日1時40分許，在「麗雅精品旅館」801室房間內查獲上開
    扣案之第二級毒品安非他命時，伊與廖秀娟、顏芳梅及薛月
    姣均在場，惟堅詞否認有何意圖販賣而持有第二級毒品犯行
    ，辯稱：當時係因廖秀娟之安排，始以伊之名義登記投宿上
    址旅館房間，伊進入該旅館房間後即至浴室內脫衣洗澡，洗
    完澡出來正要穿衣服之際，突遭進入房間之警員逮捕，警員
    在上址房間內化妝台旁邊起獲裡面包有扣案安非他命14包之
    牛皮紙袋，伊係從浴室出來後才看見，不知何時被送入房間
    ，亦不知係何人所有，這些安非他命均非伊所持有之物等語
    。
四、本件警員於上揭時、地執行搜索，當場扣得第二級毒品安非
    他命14包（合計淨重466.95公克，共取0.18公克鑑驗用罄，
    合計驗餘淨重466.77公克）及電子磅秤1 台，固有上開扣案
    物及內政部警政署刑事警察局93年8 月23日刑鑑字第093014
    2602號鑑驗通知書1 件可證，惟被告自始至終均否認上開扣
    案物為其所有，是本案首應審究之關鍵點，厥在：上開扣案
    之第二級毒品安非他命是否為被告所持有無誤？經查：
(一)、上開扣案物係在上址「麗雅精品旅館」801室房間內之化妝
    台上查獲，查獲時除被告之外，另有廖秀娟、顏芳梅及薛月
    姣三人同在該房間內之事實，此觀搜索扣押筆錄所載、查獲
    同時在場之廖秀娟、顏芳梅及薛月姣三人於警詢、偵訊及原
    審訊問時所述，甚為明確。另依證人王志凱於原審審理時之
    證述略謂：當天我跟被告及廖秀娟先在麥當勞速食店見面，
    因被告想要洗澡休息一下，所以一起去附近的旅館（指「麗
    雅精品旅館」）講貸款的事情，被告及廖秀娟進去該旅館
    801室，我在802室，廖秀娟有過來802室拿安非他命給我施
    用，後來警察就過來搜索等語（見本院卷第349至353頁），
    堪認被告所辯：伊進入旅館房間後即至浴室內脫衣洗澡，出
    來即被告警察逮捕等語，尚非全然無足採信。據此，本件在
    上址旅館房間內所查獲之扣案物，衡情不能排除係由被告以
    外之人攜帶進入房間，洵難僅憑該房間係由被告出名登記投
    宿，即遽予推斷必屬被告實力支配下之持有物無訛。
(二)、雖證人顏芳梅於原審審理時證稱：警察查獲當天我要向被告
    借錢，與被告約在一個小吃攤見面，當時有很多人一起吃飯
    ，吃完飯後被告開車到旅館（指「麗雅精品旅館」），我、
    被告及薛月姣三人是一起進入該旅館房間，當時我坐被告的
    車子前往該旅館，要下車進旅館房間時，有看到被告手上拿
    著1個牛皮紙袋，被告於進入旅館房間後把該牛皮紙袋放在
    化妝台上，後來被告就去洗澡，洗完澡後警察就來了，警察
    所查扣的牛皮紙袋，就是被告下車時手上拿的那個牛皮紙袋
    云云（見本院卷第341至345頁）。然顏芳梅最初於警詢時（
    冒名「陳秋華」應訊）係稱：在上址旅館房間內化妝台上查
    獲之牛皮紙袋其內裝有安非他命14包，不是我所有，我也不
    知道係何人所有、由何人帶進來（見偵卷第24頁反面）；嗣
    於檢察官偵訊時（冒名「陳秋華」應訊）改稱：牛皮紙袋內
    之安非他命不是我的，是我到樓下時有個男生拿給我，叫我
    拿給「二哥」（即被告之綽號）（見偵卷第61頁反面）；嗣
    經檢察官聲請羈押，於本院訊問時（冒名「陳秋華」應訊）
    再改稱：牛皮紙袋是陳志忠拿給我，叫我拿去臺北市○○路
    給綽號「阿發」之人，並非要給二哥（指被告）。因我有欠
    被告錢，打電話給被告央求寬限還款期限，而我先前學過美
    髮，會幫人按摩，被告當時請我過去幫他按摩，因陳志忠的
    住處就在被告與我約定見面地點附近，所以我拿到牛皮紙袋
    後，就先去和被告見面，當時該牛皮紙袋是封住的，陳志忠
    沒有說那是什麼東西（見93年度聲羈字第303號卷第6、7 頁
    ）；嗣於檢察官偵訊時，再改稱：前次偵訊時所述屬實，是
    我到樓下有個男生叫我（將牛皮紙袋）拿給被告云云（見偵
    卷第125頁背面），其先後陳述反覆不一，以該紙牛皮紙袋
    係陳志忠拿給伊囑伊交給「阿發」之人，或係樓下有人叫伊
    拿給被告或係被告直接持上樓云云，信用度良堪質疑，不能
    徒憑其前後相歧之證言，輕率斷人重罪。再者證人顏芳梅於
    原審結證，係伊與被告、薛月姣三人一起進入旅館；惟其於
    警詢以被告身分所供，伊進去801號房時，被告及薜月姣都
    已在該房，其所供及所證亦有不符之處，一則以其與被告一
    起進入801號房，一則以伊進入801號房時，被告已在場，到
    底何者是，亦堪存疑。況證人王志凱尚證係伊與被告、廖秀
    娟一起進入旅館，則到底顏芳梅是否與被告自樓下一起進入
    801號房即有存疑，若顏芳梅非與被告一起進入801號房，則
    顏芳梅豈能見到被告攜該牛皮紙袋上樓？該牛皮紙袋係何人
    攜上樓？牛皮紙袋內之毒品係何人所持有，均難以證明。是
    依罪疑唯輕之法則，即應為被告有利之認定。
(三)、再就查獲扣案之毒品時，檢察官聲請羈押被告、顏芳梅（冒
    名陳秋華應訊）、薛月姣、廖秀娟，渠等四人於93年7月5日
    法官開訊問庭時，被告、廖秀娟、薛月姣均一致指認牛皮紙
    袋係顏芳梅帶過來的等語，連顏芳梅亦供稱係其帶過來要給
    「阿發」，則顏芳梅再於原審審理時，具結證稱該牛皮紙袋
    係被告所有，即難採信。
(四)、至於通訊監察譯文1件（見偵卷第142至145頁），依其內容
    觀之，雖有談及買賣毒品之事由，縱可論以被告主觀上有意
    圖販賣之情，惟並無證據足以證明被告有持有扣案之毒品，
    對構成要件之該當性尚無法為完足之證明。是本件公訴人所
    提之積極證據，猶不足為被告犯罪之證明，仍有合理懷疑之
    存在，依「罪證有疑，利於被告」之證據法則，自不能僅以
    推測或擬制之方法，遽為被告有罪之認定。
(五)、本件查獲時，經警採集被告之尿液送鑑結果，呈安非他命類
    藥物之陽性反應，有三軍總醫院臨床病理科93年7月17日濫
    用藥物尿液檢驗報告1件附卷可稽（見偵卷第148頁），顯另
    涉有施用第二級毒品罪嫌。惟被告否認扣案之安非他命係供
    其所施用之物，亦查無證據足認該扣案物與其施用毒品犯嫌
    有何關連，此部分尚非本院所得審究，其所涉施用第二級毒
    品罪嫌應由檢察官另行偵辦，附此敘明。
五、綜上所述，依本院調查所得之證據，不足以證明被告確有公
    訴人所指之意圖販賣而持有第二級毒品犯行。此外，復查無
    其他積極證據足資證明被告犯罪，揆諸首開說明，本件犯罪
    尚屬不能證明，從而原審為被告無罪之諭知，並無不合。公
    訴人上訴意旨：就監聽譯文觀之，被告與案發前1日確有
    與自稱「國棟」之男子連絡交易毒品之事，被告亦不否認其
    有與該人連絡等情，本院認：本案扣得之毒品既難認定被告
    所有，而毒品危害防制條例第5條第2項之意圖販賣而持有第
    二級毒品，必有持有毒品始能論斷，若未有持有毒品之行為
    ，除非另有其他販賣之事證，可資變更起訴法條為販賣第二
    級毒品之罪名，實難以僅有與人連絡交易毒品之監聽譯文，
    即認被告所為構成意圖販賣而持有之罪名。被告復有於93
    年6月22日上午7時、同年12月15日18時許查獲高達621．59
    公克（另於廖秀娟手提包內扣得海洛因16包，淨重4．36公
    克，被告之皮包內扣得海洛因7包淨重15．32公克）、129
    ．9公克與本案扣得之毒品重達466．95公克，而3次查獲時
    廖秀娟均有在場，而每次所扣得之毒品數量大顯非供施用，
    亦見被告與廖秀娟關係密切云云。惟本院認：本案扣得之毒
    品既難證明係被告所有，縱有其他二次扣得之毒品量大或廖
    秀娟每次均在場，均難認與本案有何關連，則公訴人上訴理
    由難以成立，其上訴並無理由，應予上訴駁回之諭知。
六、公訴人聲請：就臺灣臺北地方法院檢察署95年度偵字第7675
    號（含該署94年度偵字第12423號、93年度偵字第14039號、
    93 年度核退字第3880號）及臺灣桃園地方法院檢察署94年
    度偵字第21850號、臺灣士林地方法院檢察署94年度偵字第
    2872號、1516號、臺灣板橋地方法院檢察署93年度偵字第
    14866號、臺灣宜蘭地方法院檢察署93年度偵字第2671、
    2165號、93年度他字第255號、宜蘭縣警察局刑事偵查卷等
    在台北市○○○路與錦州街口、宜蘭市○○路、宜蘭縣員山
    鄉大湖遊樂區查獲之毒品等併案審理部分。經查：本件起訴
    部分，因不能證明被告犯罪，業經本院諭知無罪，已如上述
    。從而，上開移送併辦部分與本案即無裁判上或實質上一罪
    關係之可言，自非起訴效力範圍所及，本院無從審究，應退
    由檢察官另為適法之處理，併予指明。
據上論斷，應依刑事訴訟法第368條，判決如主文。
本案經檢察官劉文水到庭執行職務。
中    華    民    國    95    年    10    月    26    日
                  刑事第十四庭  審判長法  官  蘇隆惠
                                      法  官  陳玉雲
                                      法  官  林秀鳳
以上正本證明與原本無異。
檢察官如不服本判決，應於收受送達後十日內向本院提出上訴書
狀，其未敘述上訴之理由者並得於提起上訴後十日內向本院補提
理由書（均須按他造當事人之人數附繕本）。
                                      書記官  耿鳳君
中    華    民    國    95    年    10    月    27    日


司法院資訊處製作；財團法人民間司法改革基金會備份。
